【裁判字號】    99,訴,40
【裁判日期】    990722
【裁判案由】    侵權行為損害賠償
【裁判全文】
臺灣臺北地方法院民事判決                99年度訴字第40號
原      告  甲○○
被      告  乙○○
上列當事人間因重傷害等案件，原告於刑事訴訟程序附帶提起民
事訴訟，請求侵權行為損害賠償事件，經本院刑事庭裁定移送而
來，本院於民國99年6 月24日言詞辯論終結，判決如下：
    主  文
被告應給付原告新臺幣貳拾貳萬柒仟玖佰陸拾伍元。
原告其餘之訴駁回。
訴訟費用由被告負擔五分之二，餘由原告負擔。
本判決第一項得假執行。
    事實及理由
壹、程序方面：
    本件被告經合法通知，未於最後言詞辯論期日到場，核無民
    事訴訟法第386 條所列各款情形，應依原告之聲請，由其對
    被告一造辯論而為判決。
貳、實體部分：
一、原告起訴主張：被告於民國97年4 月25日上午10時10分許，
    騎乘車牌號碼BBW－700號機車，沿臺北市○○區○○路第三
    車道由東往西方向行駛時，明知左轉彎時，應於距交岔路口
    30公尺前顯示方向燈或手勢，換入內側車道或左轉車道，且
    變換車道時，應先顯示方向燈光或手勢，並注意安全距離之
    情。惟被告竟疏未注意先行顯示方向燈光或手勢，且保持安
    全距離，而在距離牯嶺街口約10公尺處向左切入左轉彎專用
    道，以便左轉進入牯嶺街，致與原告所騎乘占用該路段內側
    車道即左轉彎專用車道直行之車牌號碼527-BGB 機車，發生
    擦撞，因而致原告倒地受有左鎖骨骨折之傷害。又原告受傷
    後由救護車送至和平醫院，並於當日開刀住院達7 日，復於
    97年5 月8 日轉至永和市耕莘醫院進行第2 次手術，亦住院
    達10日，共計支出醫療費用為和平醫院自費費用部分新臺幣
    （下同）5321元、耕莘醫院自費費用部分6 萬260 元；另因
    受傷致原告計4 個月無法上班，損失薪資16萬元；此外，原
    告受傷期間，無法照顧臥病在床無法行動之父親，而須委託
    永和市永康養護中心照護，被告則於車禍發生時肇事逃逸，
    且原告送往醫院開刀住院期間，亦未見被告到場慰問，更未
    於警察局製作筆錄時拒不出庭，其處理態度令人無法接受，
    原告併為請求30萬元慰撫金；再原告所支出機車之修理費用
    計為2萬4680元，原告請求總計為55萬261元。為此，爰依侵
    權行為之法律關係，並依民法第184條第1項、第193條第1項
    及第195條第1項規定，請求被告就其過失行為負賠償醫療費
    用、薪資費用、精神慰撫金及機車修理費用之責任等語。並
    聲明：被告應給付原告55萬261元。
二、被告則以：
    (一)被告當日騎乘機車行駛於台北市○○路內側車道欲左轉至
      牯嶺街，被告亦騎乘機車直行同樣行駛於左轉彎專用車道
      ，且車速過快，致被告左轉彎時原告始會閃避不及自後方
      撞擊被告騎乘之機車，並向前滑行至牯嶺街與南海路口人
      行道旁，被告則因車速緩慢當場人車倒地，身體多處擦傷
      ，是本件車禍事故之發生，原告亦與有過失，依過失相抵
      原則，原告應自負大部分之責任。
    (二)被告否認機車修理費用估價單之真正，原告無法證明有修
      理之事實，且亦無法證明其上所列品名項目係為因本件車
      禍所致修理之項目，此外亦未加計機車折舊費用。
    (三)薪資損害16萬元部分，原告未能證明4 個月無法上班及每
      月薪資為4 萬元，被告否認之。
    (四)本件車禍事故發生當日，被告同樣遭原告撞倒在地，被告
      全身亦多處擦傷，惟仍在原地等候救護車到達將原告送往
      醫治後，被告最後才離開，但原告竟誣指被告肇事逃逸，
      是其騎車追撞，復於刑事訴訟程序中偽證稱被告係自教師
      會館前方之外側車道直接向左轉行駛至內側車道而與之擦
      撞等情，均非事實。又原告於刑事偵查及審理中均要求高
      額賠償，方致被告遭刑事判決有罪確定，然被告素行良好
      ，於本案之前無前科紀錄，且被告因本案亦多處擦傷，當
      場亦一直流血，但因認係原告過失而不想與原告計較，因
      而並未至醫院救診，而自行在家敷藥及休養，故被告同樣
      亦受傷得請求精神慰撫金20萬元，並與原告請求之慰撫金
      相互抵銷。此外原告亦未提出其請求高額慰撫金之理由及
      證，其請求30萬元慰撫金顯然過高。
    (五)原告已自汽車交通事故特別補償基金獲得補償4 萬7542元
      ，依法應予扣除。
    (六)並聲明：原告之訴駁回。
三、兩造不爭執事項：
    (一)被告於97年4 月25日上午10時10分許，騎乘車牌號碼BBW-
      700 號機車，沿臺北市○○區○○路第三車道由東往西方
      向行駛時，在距離牯嶺街口約10公尺處向左切入內側車道
      即左轉彎專用道，以便左轉進入牯嶺街時，與原告所騎乘
      並佔用該路段內側車道即左轉彎專用車道直行之車牌號碼
      527-BGB 機車，發生擦撞，因而致原告倒地受有左鎖骨骨
      折之傷害。
    (二)本案經原告訴由臺北市政府警察局中正第二分局報請本院
      檢察署檢察官偵查後，聲請簡易判決處刑（97年度偵字第
      11634 號），嗣經本院改依通常程序審理（97年度交易字
      第724 號）後，被告自白犯罪，本院認為宜以簡易判決處
      刑，爰不經通常程序，逕以簡易判決處刑如下：被告因過
      失傷害人，處拘役伍拾日，如易科罰金，以新臺幣壹仟元
      折算壹日（98年度交簡字第6 號）。前揭第一審簡易判決
      ，經本院檢察官及被告，分別提起上訴，並經本院管轄之
      第二審合議庭判決如下：上訴駁回（98年度交簡上字第55
      號）。
四、本件兩造爭執之要旨：
    (一)被告對於系爭車禍之發生，是否有過失，而應負民法侵權
      行為之賠償責任？
    (二)被告主張原告未依規定車道行車，占用左轉彎專用車道，
      且車速過快，就本件擦撞事件與有過失，是否可採？倘有
      ，被告主張就原告之過失請求精神慰撫金20萬元，並與原
      告所主張之請求相互抵銷，是否有據？
    (三)原告請求被告應給付原告55萬261 元，是否有據？
      1.原告是否因系爭車禍致受有傷害？並因而支出醫療費用
        6 萬5581元？
      2.原告於系爭車禍發生時是否於永業托吊有限公司任職？
        薪資為何？原告是否因系爭車禍所受之傷害而造成原告
        連續4 個月無法工作，並因而受有4 個月薪資損失之損
        害？損害金額為何？
      3.原告是否因系爭車禍身體、健康受有傷害？原告請求被
        告給付原告精神慰撫金30萬元，是否有據？
      4.原告是否因系爭車禍之發生，而造成原告所有527-BGB
        機車損壞，原告並因而支出機車修理費用2 萬4680元？
五、得心證之理由：
    (一)被告對於系爭車禍之發生，是否有過失，而應負民法侵權
      行為之賠償責任？
      1.原告主張被告於97年4月25日上午10時10分許，騎乘車
        牌號碼BBW－700號機車，沿臺北市○○區○○路第三車
        道由東往西方向行駛時，明知左轉彎時，應於距交岔路
        口30公尺前顯示方向燈或手勢，換入內側車道或左轉車
        道，且變換車道時，應先顯示方向燈光或手勢，並注意
        安全距離。惟被告竟疏未注意先行顯示方向燈光或手勢
        ，且保持安全距離，而在距離牯嶺街口約10公尺處向左
        切入左轉彎專用道，以便左轉進入牯嶺街，致與原告所
        騎乘占用該路段內側車道即左轉彎專用車道直行之車牌
        號碼527-BGB機車，發生擦撞，因而致原告倒地受有左
        鎖骨骨折之傷害，業據原告提出臺北市聯合醫院和平院
        區診斷證明書（附民卷第4頁）、天主教會耕莘醫院永
        和分院乙種診斷證明書（附民卷第5頁）、臺北市政府
        警察局中正二分局交通分隊道路交通事故當事人登記聯
        單（附民卷第10頁）在卷可按，被告否認有何侵權行為
        ，陳稱：伊是被原告撞（本院卷第8頁）；並辯稱：車
        禍發生並非只有一方有過失，鑑定報告也有記載，當初
        刑案是法官勸我坦認會輕判，因此才會這樣，現在我說
        的話也沒有人會相信，原告有過失，也應該負責（本院
        審訴卷第27頁）云云。
      2.然查：
        (1)按汽車行駛至交岔路口左轉彎時，應於距交岔路口30
          公尺前顯示方向燈或手勢，換入內側車道或左轉車道
          ；且行車遇有變換車道等情況，左轉彎時，應先顯示
          車輛前後之左邊方向燈光，或由駕駛人表示左臂平伸
          ，手掌向下之手勢；而變換車道時，應讓直行車先行
          ，並注意安全距離，道路交通安全規則第102條第1項
          第5款、第91條第6款、第98條第1項第6款分別定有明
          文。又設有左右轉彎專用車道之交岔路口，直行車不
          得占用轉彎專用車道，同條例第98條第2項亦有明文
          。
        (2)經查，被告於97年4月25日上午10時10分許，騎乘車
          牌號碼BBW-700號機車，沿臺北市○○區○○路第三
          車道由東往西方向行駛時，未先顯示方向燈或手勢，
          遲至距離牯嶺街口約10公尺處，始變換至內側車道欲
          行左轉進入牯嶺街，致與同向占用左轉彎專用車道直
          行之原告機車發生擦撞之事實，在本院98年度交易字
          第724號刑事程序中坦認不諱在卷（見該刑事卷第12
          頁正面），被告既在刑事程序中坦認有過失撞傷原告
          之事實以求輕判，並已獲得較輕之刑事處罰，則在民
          事程序中翻異否認，無異違反訴訟誠信原則及禁反言
          原則，故被告之辯解，尚難憑採。
        (3)被告雖否認未與原告保持安全距離，辯稱係遭原告自
          後追撞云云。然原告之機車右後側排氣管護板位置，
          因本件事故而有破裂情形，業經原告在刑事程序中結
          證在卷，並有車損照片可憑，被告辯稱係遭自後追撞
          云云，顯與前開事證有違，不足採信。
        (4)原告於事發當日自承行駛於第四車道，有交通事故談
          話紀錄表之記載可憑（見偵查卷第15頁），核與被告
          供指原告行駛之車道相符，而該內側（第四）車道乃
          左轉專用道，有現場照片可憑，是以原告自承欲沿南
          海路直行至重慶南路口左轉（見本院98年度交簡上卷
          第43頁），而行駛於南海路、牯嶺街口前之左轉彎專
          用車道，其違反直行車不得占用轉彎車道之規定亦明
          。
        (5)本件事故發生時，天候為晴，有日間自然光線，且路
          面鋪裝柏油、乾燥、無缺陷、亦無障礙物，視距良好
          ，有道路交通事故調查報告表(一)之記載附偵查卷可憑
          （見偵查卷第16頁），被告及原告均無不能注意遵守
          前開交通安全規則之情形，是以渠等前開未依規定駕
          駛之行為，均有過失，而為本件事故之發生原因，其
          中又以被告之過失情節較重，為肇事主因，臺北市車
          輛行車事故鑑定委員會98年5月8日鑑定意見書亦同此
          認定（見本院98年度交簡上卷第20、21頁）。原告因
          本件車禍經擦撞倒地，受有左鎖骨骨折之傷害，有臺
          北市立聯合醫院和平院區診斷證明書一件為憑，是其
          所受傷害顯與前述過失行為具有因果關係亦明。綜上
          ，原告主張被告過失傷害伊構成侵權行為堪予認定。
    (二)被告主張原告未依規定車道行車，占用左轉彎專用車道，
      且車速過快，就本件擦撞事件與有過失，是否可採？倘有
      ，被告主張就原告之過失請求精神慰撫金20萬元，並與原
      告所主張之請求相互抵銷，是否有據？
      1.據前所述，原告對本件車禍之發生亦與有過失，經本院
        依職權調閱前開偵查與刑事卷宗審認，並佐以兩造提出
        之事證，認原告對於本案車禍之發生應負擔30%之過失
        責任，被告應負擔70%之過失責任。
      2.按「不法侵害他人之身體或健康、名譽、自由、信用、
        隱私、貞操，或不法侵害其他人格法益而情節重大者，
        被害人雖非財產上之損害，亦得請求賠償相當之金額」
        民法第195條第1項定有明文。然被告始終未敘明其何種
        法益遭原告侵害而請求慰撫金，經本院98年11月4日以
        北院隆民悅98年度審訴字第5300號函請被告提出相關之
        證據資料到院，然被告未能提出相關證據供本院參酌，
        從而被告主張慰撫金部分，尚非有據。
    (三)原告請求被告應給付原告55萬261 元，是否有據？
      1.原告是否因系爭車禍致受有傷害？並因而支出醫療費用
        6 萬5581元？
        被告對於原告因此次車禍之發生支出6萬5581元並不爭
        執（本院卷第8頁），復有原告提出之醫療費用收據在
        卷可憑（附民卷第6、8、9頁），從而原告該部分之請
        求，應予准許。
      2.原告於系爭車禍發生時是否於永業托吊有限公司任職？
        薪資為何？原告是否因系爭車禍所受之傷害而造成原告
        連續4 個月無法工作，並因而受有4 個月薪資損失之損
        害？損害金額為何？
        原告主張系爭車禍造成伊七個月無法工作，爰請求不能
        工作之損失計16萬元云云。關於系爭事故發生時，原告
        於永業托吊公司任職之事實，業據原告提出該公司留職
        停薪證明書（本院審訴卷第28頁）、在職證明（本院審
        訴卷第31頁），經本院函詢財團法人天主教耕莘醫院永
        和分院覆稱：病患甲○○之鎖骨骨折，醫學上需帶骨折
        完全癒合後始能工作，第二次手術乃因骨折固定處移動
        、重置鋼釘所需，故二次開刀間均無法工作，第二次手
        術後約需3至6個月始能回復工作，有該院99年4月8日耕
        永醫字第09900011729號函在卷可憑（本院卷第36、37
        頁），審酌原告第一次手術住院之期間為97年4月25日
        至97年5月1日（參見附民卷第4頁臺北市立聯合醫院和
        平院區診斷證明書）、第二次手術住院期間為97年5月8
        日至97年5月17日（參見附民卷第5頁天主教耕莘醫院永
        和分院診斷證明書），可見原告兩次手術前後約近月之
        時間無法工作，俟原告進行第二次手術後，依財團法人
        天主教耕莘醫院永和分院前開意見，佐以永業托吊有限
        公司出具之留職停薪證明內記載原告迄97年8月31日止
        均無法上班（該證明誤繕為98年8月31日），再衡酌原
        告之傷勢，本院認原告請求不能工作之損失以四個月為
        適當，依據永業托吊公司在職證明記載原告每月月薪為
        3 萬2000元，故原告請求不能工作之損失在12萬8000元
        之範圍內為有理由，超過該範圍之請求，尚非可取。
      3.原告是否因系爭車禍身體、健康受有傷害？原告請求被
        告給付原告精神慰撫金30萬元，是否有據？
        按「不法侵害他人之身體或健康、名譽、自由、信用、
        隱私、貞操，或不法侵害其他人格法益而情節重大者，
        被害人雖非財產上之損害，亦得請求賠償相當之金額」
        民法第195條第1項定有明文。原告遭被告撞傷骨折，其
        精神上之痛苦可以想見，並參酌兩造均為高中畢業；被
        告目前無業；被告行為程度；兩造身份、地位；被告行
        為後之態度等一切情狀，認原告請求20萬元之慰撫金為
        有理由。
      4.原告是否因系爭車禍之發生，而造成原告所有527-BGB
        機車損壞，原告並因而支出機車修理費用2 萬4680元？
        原告坦認伊未修理機車，而是直接換新車（本院卷第8
        頁背面），惟依民法第213條之規定，損害賠償應以回
        復原狀為原則，原告未能舉證該機車有何不能回復原狀
        或回復顯有重大困難之情事，亦未曾修理該機車，故原
        告請求機車修理費2萬4680元，殊非可取。
      5.綜合上述，原告得請求之金額為39萬3581元（計算式：
        6萬5581+12萬8000+20萬=39萬3581），因原告對本次車
        禍之發生應負30%之責任，故原告得請求之金額為27萬
        5507元（計算式：39萬3581X70%=275507，元以下四捨
        五入）。又被告抗辯原告已獲汽車交通事故特別補償基
        金獲得補償4萬7542元，原告對之未曾爭執，該部分自
        應予以扣除，故原告之請求在22萬7965元之範圍內為有
        理由（計算式：27萬5507-4萬7542=22萬7965），超過
        該部分之請求為無理由，應予駁回。
六、假執行宣告：
    依民事訴訟法第389條第1項第5款之規定，所命給付之金額
    或價額未逾新臺幣50萬元之判決，法院應依職權宣告假執行
    ，故准許原告請求之部分，未逾50萬元，本院自應依職權宣
    告假執行。
七、兩造其餘之攻擊或防禦方法及證據資料，經本院斟酌後，認
    為均不足以影響本判決之結果，自無逐一詳予論駁之必要，
    併此敘明
八、原告之訴為一部有理由、一部無理由，依民事訴訟法第79條
    ，第389條第1項第5款，判決如主文。
中    華    民    國    99    年    7     月    22    日
                  民事第四庭  審判長法  官  周祖民
                                    法  官  余明賢
                                    法  官  趙子榮
以上正本係照原本作成。
如對本判決上訴，須於判決送達後20日內向本院提出上訴狀。如
委任律師提起上訴者，應一併繳納上訴審裁判費。
中    華    民    國    99    年    7     月    22    日
                                    書記官  謝榕芝

司法院資訊處製作；財團法人民間司法改革基金會備份。
